【裁判字號】    89,交上易,502
【裁判日期】    900301
【裁判案由】    過失傷害
【裁判全文】
臺灣高等法院交通事件判決                  八十九年度交上易字第五０二號
    上  訴  人
    即  被  告  甲○○
右上訴人因過失傷害案件，不服台灣桃園地方法院，八十八年度自字第二０五號，中
華民國八十九年六月二十八日第一審判決，提起上訴，本院判決如左：
        主  文
上訴駁回。
        事  實
一、甲○○於民國（下同）八十八年十一月二十七日晚上七時五十分許，駕駛車牌號
    碼Ｇ９─八五○六號自小客車內載友人楊恭銓，沿桃園縣中壢市○○○路○段，
    由中山東路往龍岡路方向行駛，途經該路段一一八號前，本應注意車前狀況，並
    隨時採取必要之安全措施，而依當時之狀況，又無不能注意之情形，竟疏未注意
    車前狀況，為超車由外側車道切入內側車道，適行人乙○○由右往左穿越環中東
    路，正站立於該道路中央雙黃線缺口旁等待車輛通過，甲○○猶貿然向前行駛，
    應注意能注意而未注意此車前動態，見狀已閃避不及，車左前輪撞及乙○○，致
    乙○○彈起，造成乙○○受有頭部外傷併臉部撕裂傷、右側橈骨骨折、右側第五
    肋骨骨折、左顳顎關節活動不良等傷害。甲○○於事故發生後，偵查機關尚不知
    孰為犯人時，先委請同行友人楊恭銓以行動電話0000000000號叫救護
    車及報警，並主動向到場處理之警員袁華春表示為其駕車肇事，因而自首接受裁
    判，始查知上情。
二、案經乙○○提起自訴。
        理  由
一、訊據被告甲○○固坦認確於前開時、地駕駛自小客車肇事致行人乙○○因而受傷
    等情，惟矢口否認有何過失犯行，並辯稱：當時伊行經該路段時，並未駛越雙黃
    線，是乙○○突然往後退，致伊閃避不及，才會撞到她，伊無過失可言云云。然
    查，右開事實業據自訴人乙○○指訴綦詳，復有道路交通事故調查報告表及現場
    照片影本三幀附於台灣桃園地方法院檢察署八十九年度偵字第一五五二號偵查卷
    可稽（見偵卷第八及十二至十四頁），且自訴人乙○○因本件交通事故致受有如
    事實欄所述之傷害，亦有天祥醫院、長庚紀念醫院之診斷證明書各一紙在卷足憑
    （見偵卷第九、十一頁）。又依警繪現場圖及卷附照片所示，肇事地點係市區道
    路，中央劃有雙黃線並設有缺口，雙向四車道，速限四十公里，且肇事地點三十
    公尺內並無行人穿越道及天橋，酌以證人即承辦員警袁華春於原審法院審理時到
    庭指稱附近目擊者聯鈴汽車老板娘說被告車是由外側車道轉入內側車道時撞到被
    害人等語（見原審卷八十九年三月二十二日訊問筆錄），而被告亦供承伊當時看
    見被告站在路口時，伊之前面並無車輛等詞（見原審卷八十八年十二月二十二日
    訊問筆錄），衡情被告當時應有足夠時間採取必要措施，認係被告駕駛自小客車
    未注意車前狀況為肇事因素。按「汽車行駛時，駕駛人應注意車前狀況，並隨時
    採取必要之安全措施」，道路交通安全規則第九十四條第三項著有明文。本件被
    告於上開時、地駕車應注意車前狀況，以維行車安全，且參以當時天候晴，夜間
    有照明，係直路、路面乾燥，無缺陷亦無障礙物且視距良好等情，此有道路交通
    事故調查報告表在卷可考，顯無不能注意之情事，詎其竟疏未注意車前狀況，致
    生本件事故，被告顯有過失，況本件車禍經送請台灣省桃園縣區車輛行車事故鑑
    定委員會鑑定結果，亦作如是認定，此有上開鑑定委員會八十九年五月二十二日
    八九府車鑑桃字第八九○四九八號函附鑑定意見書一份在卷可參（見原審卷第六
    十四、六十五頁），再者被告之過失行為與自訴人之傷害間亦有相當因果關係，
    本件事證已明，被告所辯無非卸責之詞，無足採信，其犯行堪以認定，應予依法
    論科。
二、核被告所為，係犯刑法第二百八十四條第一項前段之過失傷害罪。又被告於偵查
    機關尚不知孰為犯人之前先委託同車友人打行動電話叫救護車及報警，並主動向
    到場處理之員警表示其為肇事者，業據證人楊恭銓、警員袁華春於原審到庭證述
    明確，並有通話明細清單乙紙可稽，核與自首要件相當，應依刑法第六十二條前
    段自首之規定減輕其刑。原審適用刑法第二百八十四條第一項前段、第六十二條
    、第四十一條、罰金罰鍰提高標準條例第一條前段、第二條，審酌被告過失之程
    度、事後尚未與自訴人和解賠償損害及自訴人所受之傷害等一切情狀，量處有期
    徒刑三月，並諭知易科罰金之折算標準，經核認事用法均無不合，量刑亦屬允當
    。
    被告上訴意旨略以：原審未予傳喚同車友人楊恭銓作證，及原判決量刑過重云云
    ，惟查，證人楊恭銓業經原審於八十九年三月十五日審理時傳喚到庭證述在卷（
    見原審卷第四十七頁），而被告於本院審理時指摘原判決量刑過重，係就原審法
    院裁量權之行使而為爭執，上訴非有理由，應予駁回。
據上論斷，應依刑事訴訟法第三百六十八條，判決如主文。
中      華      民      國    九十      年      三      月      一      日
                            臺灣高等法院交通法庭
                                審判長法  官  吳  啟  民
                                      法  官  施  俊  堯
                                      法  官  蘇  隆  惠
右正本證明與原本無異。
不得上訴。
                                      書記官  周  素  秋
中      華      民      國      九十    年      三      月      二      日
附錄：本案論罪科刑法條全文
刑法第二百八十四條第二項前段
從事業務之人，因業務之過失傷害人者，處一年以下有期徒刑、拘役或一千元以下罰
金。


司法院資訊處製作；財團法人民間司法改革基金會備份。
